【裁判字號】    89,上訴,385
【裁判日期】    890216
【裁判案由】    毒品危害防制條例等
【裁判全文】
臺灣高等法院臺南分院刑事判決         八十九年度上訴字第三八五號 Ｃ
      上  訴  人
      即  被  告  戊  ○  ○
      選任辯護人  翁  瑞  昌  律師
右上訴人因違反毒品危害防制條例等案件，不服臺灣嘉義地方法院八十八年度訴字第
三六九號中華民國八十九年二月十六日第一審判決（起訴案號：臺灣嘉義地方法院檢
察署八十八年度偵字第二八六二號），提起上訴，本院判決如左：
      主      文
原判決關於販賣第一級、第二級毒品及定執行刑部份撤銷。
戊○○連續販賣第一級毒品，累犯，處無期徒刑，褫奪公權終身。扣案之之海洛因玖
包（淨重壹參點壹柒公克）沒收銷燬之、包裝重壹點伍參公克沒收；販賣第一級毒品
之所得新台幣陸萬元沒收，如全部或一部不能沒收時以其財產抵償之。
被訴販賣第二級毒品部份無罪。
      事      實
一、戊○○曾於民國八十六年間，因違反麻醉藥品管理條例及槍砲彈藥刀械管制條例
    罪，經台灣台南地方法院分別判處有期徒刑四月及五月並定應執行有期徒刑八月
    ，於八十六年十一月三日易科罰金執行完畢，復基於意圖營利之概括犯意，自八
    十七年四月間某日起至八十八年（原審誤載為同年）二月份止，在台南縣麻豆鎮
    內附近市○○道路等處，先後以每次新台幣（下同）三千元之價格，販賣毒品海
    洛因予丙○○（十次）、甲○○（八次）、丁○○（二次），嗣丙○○於八十七
    年八月二十日上午九時三十分許，在其位於台南市○○路五二巷十七之一號住處
    ；甲○○於八十七年十月一日下午一時十分許，在其位於台南市○○街四七六巷
    十五號住處；丁○○於八十七年十月九日上午八時十分許，在其位於台南縣佳里
    鎮子龍村一五八之一號住處為警查獲，供出其等所吸食之毒品海洛因係向戊○○
    所購買後，戊○○隨即逃亡，嗣為警緝獲，並於其位於台南縣鹽水鎮○○路一一
    ○之六號十一樓之三租屋處內，查扣其所有海洛因九包（淨重一三．一七公克、
    包裝重一．五三公克）。
二、案經台南縣、市警察局移送台灣台南地方法院檢察署報請台灣高等法院台南分院
    檢察署核移臺灣嘉義地方法院檢察署檢察官偵查起訴。
      理      由
甲、有罪（販賣毒品海洛因）部份：
一、訊據上訴人即被告戊○○固坦承扣案之海洛因為其所有，惟矢口否認有何販賣毒
    品之犯行，辯稱：扣案之海洛因係供己施用，並未販賣毒品予丙○○、甲○○、
    丁○○等人，僅係與其等合資向綽號「順哥」及乙○○購買，另為方便攜帶，始
    將毒品予以分裝云云。惟查：
（一）被告右揭販賣毒品海洛因予丙○○、甲○○、丁○○三人等事實，業據證人丙○○、甲○○、丁○○、分別於警訊時（見台南市警察局南市警刑偵字第七七
      八號卷，及台灣台南地方法院檢察署八十八年度偵字第二七三號卷），證人丙○○、丁○○於偵查中（見台灣台南地方法院檢察署八十七年度偵字第一四四
      五一號卷第七、八頁，及第三六、三七頁），證人甲○○、丁○○分別於原審
      審理時證述綦詳，並有扣案之海洛因九包，淨重一三．一七公克、包裝重一．
      五三公克可資佐證，而扣案之物確為海洛因並有法務部調查局編號第0000
      0000號檢驗通知書一份附於原審卷可按。
（二）雖證人丁○○於原審庭訊後，另寄一封告白書翻異前供，為被告求情脫罪，有
      該份告白書一紙附於原審卷可參，又丁○○、丙○○於本院亦證稱其等係出資
      由被告出面去買海洛因云云，因與警偵訊所供不符，應係事後迴護之詞，不足
      採信。
（三）近年來毒品之濫用，危害國民健康與社會安定日益嚴重，治安機關對於販賣海
      洛因之犯罪行為，無不嚴加查緝，並以重刑嚴懲，已使毒品海洛因不易取得且
      物稀價昂，販賣者苟無利可圖，自不甘以身試法，其有營利之意圖甚明，本件
      事證明確，其販賣海洛因之犯行堪以認定。
二、核被告所為，係犯毒品危害防制條例第四條第一項之販賣第一級毒品罪。其持有
    之低度行為，為販賣之高度行為所吸收，不另論罪。被告先後販賣海洛因二十次
    （販賣給丙○○十次、甲○○八次、丁○○二次）之犯行，時間緊接，犯罪構成
    要件相同，顯係基於概括犯意而為，應依刑法第五十六條之規定論以一罪，因所
    犯法定本刑為死刑及無期徒刑依法不得加重。查被告戊○○曾於八十六年間，因
    違反麻醉藥品管理條例及槍砲彈藥刀械管制條例罪，經台灣台南地方法院分別判
    處有期徒刑四月及五月並定應執行有期徒刑八月確定，於八十六年十一月三日易
    科罰金執行完畢，有臺灣嘉義地方法院檢察署刑案資料查註紀錄表一份附於偵查
    卷，及本院被告全國前案紀綠表一份附於本院卷可稽，其於有期徒刑之執行完畢
    後，五年以內再犯本件有期徒刑以上之罪，為累犯，惟因所犯法定本刑為死刑及
    無期徒刑依法亦不得加重。
三、原審予以論罪科刑固非無見，惟查：原判決於事實欄認被告連續以每次三千元或
    五千元之價格，販賣毒品海洛因予丙○○（十次）、甲○○（八次）、丁○○（
    二次），而於理由欄認被告以每次三千元販賣毒品海洛因予丙○○等；且理由
    欄就本件販賣共廿次海洛因犯行誤載為販賣安非他命，顯有事實與理由矛盾之違
    法，又對於宣告無期徒刑部分未併為禠奪公權之宣告亦有違誤。被告上訴猶執前
    詞，否認犯罪，雖不足採，惟原審此部份判決既有可議，自應由本院將原判決撤
    銷改判。審酌被告犯罪之動機、目的、手段、品性及智識程度、犯罪所生之危害
    、及犯罪後之態度等一切情狀，量處無期徒刑、褫奪公權終身。扣案之之海洛因
    九包（淨重一三．一七公克）、屬第一級毒品，應沒收銷燬之；包裝重一．五三
    公克為供販賣毒品海洛因之用，應予沒收，又販賣海洛因予丙○○十次、甲○○
    八次、丁○○二次，每次三千元，共計六萬元（３０００Ｘ１０＋３０００Ｘ８
    ＋３０００Ｘ２＝６００００）；應予沒收，如全部或一部不能沒收時，以其財
    產抵償之。
乙、無罪（販賣安非他命）部份：
一、公訴意旨另以：戊○○另基於意圖營利之概括犯意，自八十七年四月間某日起至
    同年二月份止，在台南縣麻豆鎮內附近市○○道路等處，連續以每次三萬五千元
    之代價，販賣安非他命予乙○○（六次），嗣乙○○於八十八年二月十九日下午
    二時許，在台灣雲林看守所內，供出其等所吸食之毒品安非他命係向戊○○所購
    買後，戊○○隨即逃亡，嗣為警緝獲，旋即前往其位於台南縣鹽水鎮○○路一一
    ○之六號十一樓之三租屋處內，查扣其所有之安非他命三包（淨重五三．四六公
    克、包裝重二．四三公克）。因認戊○○犯有販賣安非他命罪嫌云云。
二、訊據被告戊○○固坦承扣案之安非他命為其所有，惟堅決否認有何販賣毒品安非
    他命之犯行，辯稱：扣案之安非他命及海洛因係供己施用，並未販賣毒品予乙○○，且其係向乙○○購買安非他命等語。
三、公訴人認被告犯有販賣安非他命罪嫌無非以乙○○之供述為其論據。經查乙○○
    於八十八年二月九日警訊時固曾證述被告有販賣安非他命與伊，惟乙○○於被訴
    運輸安非他命案警訊時供述：安非他命係從斗南交流道向姓王的先生拿，欲到新
    市○○道交給姓黃的先生。（八十八年二月九日國道公路警察局斗南分隊筆錄）
    ，所供前後不一，且捨乙○○指證外別無其他證據足資證明被告有販賣安非他命
    予乙○○之實，尚難僅憑乙○○前後不一且無其他事證足資佐證其不利被告供述
    係真正之片面指證即入人罪。
四、原審此部分疏未詳查，遽予論罪科刑，容有未洽。被告上訴意旨，指摘原審此部
    份判決採證不當，為有理由，自應由本院將原審此部份判決撤銷，以被告犯罪不
    能證明，改諭知被告無罪之判決。
據上論斷，應依刑事訴訟法第三百六十九條第一項前段、第三百六十四條、第二百九
十九條第一項前段、第三百零一條第一項、毒品危害防制條例第四條第一項、第十八
條第一項前段、第十九條第一項，刑法第十一條前段、第卅七條第一項、第五十六條
、第四十七條判決如主文。
本案經檢察官劉榮堂到庭執行職務。
中    華    民    國      八十九      年      八      月     三十一     日
                                  臺灣高等法院臺南分院刑事第二庭
                                      審判長法官  游    明  仁
                                            法官  陳    清    溪
                                            法官  蘇    重    信
右正本證明與原本無異。
如不服本判決，應於判決送達後十日內向本院提出上訴狀，其未敘述理由者並應於提
出上訴狀後十日內向本院補提理由書（應附繕本)。
                                      法院書記官  李    珍    鳳
中    華    民    國      八十九      年      九      月      一        日
附錄論罪法條：
毒品危害防制條例第四條第一項：製造、運輸、販賣第一級毒品者，處死刑或無期徒
                              刑；處無期徒刑者，得併科新台幣一千萬元以下罰
                              金。


司法院資訊處製作；財團法人民間司法改革基金會備份。
